【裁判字號】    90,上易,470
【裁判日期】    891017
【裁判案由】    妨害名譽
【裁判全文】
臺灣高等法院刑事判決                              九十年度上易字第四七○號
    上  訴  人  臺灣士林地方法院檢察署檢察官
    被      告  乙○○
右上訴人因被告妨害名譽案件，不服臺灣士林地方法院八十九年度易字第七七五號，
中華民國八十九年十月十七日第一審判決（起訴案號：臺灣士林地方法院檢察署八十
九年度偵字第三六四號）提起上訴，本院判決如左：
    主  文
原判決撤銷。
乙○○公然侮辱人，處罰金壹仟元，如易服勞役，以參佰元折算壹日。
    事  實
一、乙○○與陳麗櫻原為夫妻關係，育有三名子女，現已離異。緣陳麗櫻偕同其堂妹
    甲○○於民國八十八年十月三十日下午七時三十分許，前往乙○○位於臺北市大
    同區○○○路二二五巷三弄十七號七樓住處欲探望並帶走該三名子女，而與乙○
    ○之母楊林麗霞、胞妹楊淑芬發生口角爭執並互相推擠，嗣甲○○於同年十一月
    一日下午七時許向臺北市政府警察局大同分局民族派出所（以下簡稱民族派出所
    ）提出楊林麗霞、楊淑芬之傷害告訴，經警通知上開關係人前往製作筆錄，乙○
    ○竟於同日下午七時三十分許，基於公然侮辱之犯意，於民族派出所偵訊室內以
    臺語「三八雞」辱罵甲○○。
二、案經甲○○訴由臺灣士林地方法院檢察署檢察官偵查起訴。
    理  由
一、被告乙○○於審理時經合法傳喚，無正當理由故不到庭，惟據其於本院調查及原
    審訊問時固不否認於上開時、地口出臺語「三八雞」之語，惟矢口否認有何公然
    侮辱告訴人之犯意，辯稱：伊當時是在民族派出所地下室之偵訊室內對其前妻陳
    麗櫻說話，該處並非任何人均可任意進入之公開場合，且伊是要陳麗櫻找一位長
    輩來處理，不要聽這個「三八雞」的話，並無辱罵告訴人之意云云。
二、經查右揭事實，業據告訴人甲○○指訴綦詳，復經證人陳麗櫻證述屬實，而被告
    亦不否認於上開時、地口出臺語「三八雞」之語，又依告訴人指述：當時說話地
    點係在派出所作筆錄的會議室內，會議室沒有門，約有半個法庭大，當時渠等正
    在作筆錄，在場之人除了告訴人之外，還有陳麗櫻、乙○○、楊金炎等語（見原
    審卷八十九年九月十九日訊問筆錄），此復為被告所是認；且查臺語「三八雞」
    一詞，在一般客觀之社會評價上，應認具有貶抑他人人格之作用及社會評價，被
    告以此語罵告訴人，自屬侮辱行為。而刑法第三百零九條所定公然侮辱罪，以公
    然為要件，所謂「公然」指不特定人或多數人得以共見共聞之狀況，所稱多數人
    係包括特定之多數人在內，至其人數應視立法意旨及實際情形已否達於公然之程
    度而定（二十九年院字第二０三三號、司法院大法官會議釋字第一四五號解釋意
    旨參照），本件告訴人指訴被告乙○○於八十八年十一月一日於民族派出所充作
    偵訊室之會議室內訊問時，口出上開言語，民族派出所係將辦公室充作訊問處所
    ，而該辦公室並未鎖門，任何人均可隨時進出，當天在場之人除負責訊問之警員
    胡賢哲外，在場者尚有告訴人、陳麗櫻、被告及其父楊金炎等人，及辦公室設於
    該處之員警均得隨時進出該處，及該辦公室既未鎖門，則其他不特定之人亦得隨
    時出入該處，為公眾得出入之場所，是該處所於案發時乃屬不特定多數人所得出
    入之場所，是被告以上開言詞辱罵告訴人「三八雞」之語時，係處於不特定多數
    人所得共見共聞之狀態。職此，被告乙○○於民族派出所充作偵訊室之會議室內
    辱罵告訴人之行為，難認其無公然侮辱之意思，其辯稱並無公然侮辱之犯意云云
    ，顯屬卸飾之詞，委無足採。
三、核被告所為係犯刑法第三百零九條第一項之公然侮辱罪。原審依刑事訴訟法第二
    百四十五條規定，偵查不公開之原則，以被告於上開處所所為之行為，並不符合
    刑法公然侮辱罪中「公然」之要件，而為被告無罪之諭知，固非無見。然查，刑
    事訴訟法第二百四十五條第一項固規定：「偵查，不公開之」，惟偵查之目的，
    係在偵查犯罪嫌疑人並搜集證據，而為起訴與否之決定，故其手段不宜洩漏，然
    實際上，並非所有之偵查行為，都在不公開之情況下進行，本件被告於警察機關
    接受訊問時，處於不特定人得隨時進出之狀態已如前述，而被告於該處所辱罵告
    訴人「三八雞」一詞，乃不特定人得以共見共聞，此已該當刑法第三百零九條公
    然侮辱罪中「公然」之要件，原判決逕以刑事訴訟法第二百四十五條第一項偵查
    不公開原則之規定，即認被告在警察機關接受訊問時所為之辱罵行為，不該當「
    公然」之法定要件，容有未洽。檢察官循告訴人之請求提起上訴，為有理由，應
    由本院予以撤銷改判。爰審酌被告係由於告訴人與被告之母及其妹因傷害案件涉
    訟於警訊時，一時氣急始出言辱罵，且於犯後尚能坦承部分犯行及其品行、犯罪
之動機、目的、手段、智識程度、所生危害等一切情狀，量處如主文第二項所示
    之刑，並諭知易服勞役之折算標準。
四、被告乙○○經合法傳喚，無正當理由故不到庭，爰不待其陳述逕行判決。
據上論斷，應依刑事訴訟法第三百六十九條第一項前段、第三百六十四條、第二百九
十九條第一項前段、第三百七十一條，刑法第三百零九條第一項、第四十二條第二項
，罰金罰鍰提高標準條例第一條但書、第二條，判決如主文。
本案經檢察官沈世箴到庭執行職務。
中      華      民      國     九十     年      三      月     十九     日
                              臺灣高等法院刑事第二十一庭
                                  審判長法  官  葉  騰  瑞
                                        法  官  黃  國  忠
                                        法  官  江  國  華
右正本證明與原本無異。
不得上訴。
                                        書記官  吳  碧  玲
中      華      民      國     九十     年      四      月     三       日
附錄：本案論罪科刑法條全文
刑法第三百零九條第一項
公然侮辱人者，處拘役或三百元以下罰金。
以強暴犯前項之罪者，處一年以下有期徒刑、拘役或五百元以下罰金。


司法院資訊處製作；財團法人民間司法改革基金會備份。
